臺灣高等法院臺中分院刑事判決
111年度上訴字第2305號
上  訴  人  
即  被  告  張文星




上列上訴人因傷害等案件，不服臺灣臺中地方法院110年度訴字
第57號中華民國111年7月18日第一審判決（起訴案號：臺灣臺中
地方檢察署109年度偵緝字第1450號），提起上訴，本院判決如
下：
    主  文
上訴駁回。
    犯罪事實
一、張文星於民國109年3月5日上午某時，將車號000-0000號租
    賃小貨車(登記車主：永貿汽車租賃有限公司)違規暫停在臺
    中市○○區○○街00號文心及第社區(下稱文心及第社區)地下1
    樓停車場，經該社區管理員鄭明振騎駛車號000-000號普通
    重型機車前往勸導離去，張文星心生不滿，竟基於傷害及毀
    損之犯意，於同日上午6時12分許，駕駛上開租賃小貨車尾
    隨鄭明振之機車，在前往1樓出口之車道上由後方追撞鄭明
    振之機車後再加速離去。鄭明振人車倒地，因而受有右側膝
    部挫傷、右側小腿挫傷、右側踝部挫傷、右手擦傷、臉部擦
    傷等傷害，並致令其所騎駛之機車及所配戴之眼鏡不堪使用
    ，足以生損害於鄭明振。
二、案經鄭明振訴請臺中市政府警察局第六分局移送臺灣臺中地
    方檢察署檢察官偵查起訴。
　　理    由
一、被告以外之人於審判外之言詞或書面陳述，除法律有規定者
    外，不得作為證據；又被告以外之人於審判外之陳述，雖不
    符合同法第159條之1至第159條之4之規定，但經當事人於審
    判程序同意作為證據，法院審酌該言詞陳述或書面陳述作成
    時之情況，認為適當者，亦得為證據。當事人、代理人或辯
    護人於法院調查證據時，知有第159條第1項不得為證據之情
    形，而未於言詞辯論終結前聲明異議者，視為有前項之同意
    ，刑事訴訟法第159條第1項及第159條之5分別定有明文。本
    案以下由檢察官所提出而採為判決基礎之證據，其性質屬被
    告以外之人於審判外之陳述而屬傳聞證據者，上訴人即被告
    張文星(下稱被告)於本院準備程序時，雖表示閱卷後再表示
    意見(見本院卷第37至38頁)，然其於111年11月4日領取卷證
    資料後(見本案卷第78頁)，於本院111年11月22日審判程序
    經合法傳喚並未到庭，亦未以書面表示意見，顯見被告並未
    爭執證據能力，復未於言詞辯論終結前聲明異議；另檢察官
    於本院準備程序及審判程序，均表示沒有意見等語(見本院
    卷第37至38頁、第96頁)。本院審酌上開傳聞證據作成時之
    情況，核無違法取證及證明力明顯過低之瑕疵，為證明犯罪
    事實所必要，亦認為以之作為證據為適當，得逕依同法第15
    9條之5規定作為證據。又傳聞法則乃對於被告以外之人於審
    判外之言詞或書面陳述而為之規範。本判決以下引用之非供
    述證據，無刑事訴訟法第159條第1項規定傳聞法則之適用，
    經本院於審判時依法踐行調查證據程序，與本案待證事實具
    有自然之關聯性，且無證據證明係公務員違法所取得，依法
    自得作為證據。
二、被告於本院審判時經合法傳喚雖未到庭，而其於原審及本院
    準備程序時，固坦認有於該時段駕駛小貨車經過案發地點之
    事實，然否認有何對告訴人傷害、毀損等犯行，辯稱：係告
    訴人自己重心不穩而跌倒，我的車子並未撞到告訴人，也沒
    造成車損等語。然查：
(一)被告上揭犯罪事實，業據證人即告訴人鄭明振於檢察官偵查
    中證稱：109年3月5日凌晨6點7分許，在臺中市○○區○○街地
    下1樓，當時在下雨剛好在交接班，我要下去停機車，看到
    被告將小貨車違規停在編號75的停車位，這是第3次看到，
    之前曾有勸過被告，被告也會將資源回收物堆放在該處，我
    也請被告將資源回收物一併載走。我跟被告講完後，他不出
    聲，我最後跟他說要上樓去報警，我騎機車上樓，想請前一
    天晚班管理員莊駿騰幫我報警，就發現我後面車燈很亮，轉
    頭一看被告怎麼追出來，我閃左邊他就跟著閃左邊，我閃到
    右邊他就跟到右邊，後來我右轉要給被告過，剛轉過來，被
    告的車頭就撞向我的機車，我的機車擋板及電子儀器都壞掉
    ，我被撞到之後，碰到牆壁，跌坐在最旁邊的走道上，被告
    撞完之後就將車子開走，當時我人不能動，也沒有辦法言語
    ，之後我們社區主委到場，就由社區主委處理、報警等語（
    見偵卷第93至94頁）；於原審審判時證稱：109年3月5日早
    上要辦交接時，晚班跟我說被告又趁住戶閘門開啟時尾隨下
    去，他沒辦法阻止，我就說他應該去地下室跟被告講，但他
    說怕被告會打他、他不敢，但我辦交接一定要完成程序，就
    下去通知被告。結果被告不理會、也不開車窗，我就上來要
    打電話報警，隨後看到車後有車亮車燈，我轉這邊被告就轉
    這邊，被告再轉過來時我已沒有路，要撞牆壁時就遭被告撞
    到機車，被告是開小貨車用車頭撞我的機車車頭，我人噴到
    左側車道牆壁，倒在牆壁下面排水孔那裡，被告是故意撞我
    的，因為我轉彎上來時，被告車輛大燈很強，我轉頭看到被
    告小貨車在我後面，就轉到右側，結果被告也轉右側，遭被
    告車輛撞到後，機車就滑倒、我也摔倒在地上。被告並未下
    車查看或救助，直接開車逃離現場，我的機車損壞情況蠻嚴
    重，當日雖飄細雨，但車道跟路上還沒有半濕，我並不是天
    雨路滑自行騎機車滑倒的，我的機車整個前面面板都壞掉、
    破掉了，不可能是自摔，且我轉右側被告車也轉右側，我轉
    左側被告也轉左側，顯然被告是故意撞的。且我的機車往出
    口方向，已經迴轉要到頂了，從地下室的入口到車道上面的
    出口，這一段斜坡車道差不多是22公尺，而被告車子開出去
    還要12、13公尺接斜坡車道上去。車道地上留有一些碎片，
    這些碎片是機車車頭前面的斜蓋，車蓋破成兩片，被告開車
    撞到我的機車頭，我人就摔倒、車子也摔倒，我受傷後就被
    送到○○醫院等語（見原審卷第134至153頁）。證人即告訴人
    於偵查及原審均明確證述其騎駛機車行駛於大樓地下室往1
    樓之車道上時，遭被告駕駛小貨車蓄意碰撞而人車倒地受傷
    、機車及眼鏡因此受損。衡酌告訴人僅係文心及第社區之管
    理員，與被告並無過節，應無嫁禍被告而故為虛偽陳述之動
    機，告訴人所為不利被告之證述應堪採信。
(二)證人即文心及第社區保全員莊駿騰於檢察官偵查中證稱：我
    當時開匝門讓其他小貨車進去，之後我有聽到告訴人叫被告
    離開占用的停車格，過沒多久就聽到碰撞的聲音，因為管理
    室是背對著車道，該處也沒有監視器，我聽到聲音轉頭過去
    看，就看到1台貨車加速衝出去，我就伸頭出去看車道，就
    看到告訴人，我就趕快報警。被告駕駛小貨車不只1次違規
    停在停車格，他都是跟車趁鐵門開啟之際下去等語（見偵卷
    第94頁）。證人莊駿騰雖未親見被告駕駛小貨車撞擊告訴人
    機車之瞬間，然佐以告訴人於案發前數分鐘之109年3月5日
    上午6時8分許，確有騎駛機車至停放於社區大樓地下停車場
    某停車格之車號000-0000號租賃小貨車旁與該車駕駛談話，
    該小貨車隨即離開等情，有監視錄影擷圖畫面照片2張可佐(
    見偵卷第35頁)。堪認證人莊駿騰就本案撞擊事故前因後果
    所為之證述，與客觀事證相符，並可作為告訴人指述之補強
    證據。
(三)又告訴人於案發當日前往○○醫院急診，經診斷受有右側膝部
    挫傷、右側小腿挫傷、右側踝部挫傷、右手擦傷、臉部擦傷
    等傷害，並有○○醫院診斷證明書在卷可稽(見偵卷第33頁)。
    且本件案發後，告訴人之機車確有車殼破損倒在地下停車場
    車道上、其眼鏡亦有受損等情，復有現場車損照片3張、維
    修估價單2張(見偵卷第37至43頁)、臺中市政府警察局太平
    分局111年3月1日中市警六分偵字第1110020218號函檢附該
    分局新平派出所職務報告書附卷足憑（見原審卷第163至165
    頁）。此外，本件並有臺中市政府警察局第六分局市政派出
    所職務報告書、車號000-0000號之車號查詢汽車車籍資料等
    附卷可參（見偵卷第19、81頁），顯見告訴人指訴遭被告傷
    害、毀損之犯行確有所據。
(四)被告雖辯稱係告訴人自己重心不穩而跌倒等語。然告訴人既
    係文心及第社區之管理員，對於社區之環境應極為熟悉，則
    其騎駛機車於社區停車場內，若非遭外力撞擊，應無可能在
    被告駕車經過時恰好自行摔倒。是被告此部分所辯，與經驗
    法則不符，無從憑採。至被告於本院準備程序時，雖聲請調
    閱發當日上午6時至7時在臺中市○○○街與○○00街路口之監視
    器等語(見本院卷第38頁)，然上開路口監視器影像已逾保存
    期限，故無法提供相關影像，有臺中市政府警察局第六分局
    111年10月25日中市警六分偵字第1110131272號函在卷可查(
    見本院卷第67頁)，故本院就此部分顯然無從調查，附此說
    明。
(五)綜上所述，被告否認犯行所為辯解，並不足採。本案事證明
    確，被告上揭犯行均堪以認定，應予依法論科。
三、核被告所為，係犯刑法第277條第1項之傷害罪、同法第354
    條之毀損他人物品罪。被告以一開車衝撞行為，造成告訴人
    身體受傷、機車及眼鏡受損，係一行為觸犯數不同罪名之想
    像競合犯，應依刑法第55條前段(原判決誤載為第55條第1項
    )規定，從一重論以傷害罪。
四、原審經審判結果，以被告上開犯罪均事證明確，適用刑法第
    277條第1項、第354條、第55條、第41條第1項前段，刑法施
    行法第1條之1第1項等規定，審酌被告因不滿告訴人執行其
    保全管理之責，竟以駕車撞擊之暴力方式，造成告訴人受有
    如犯罪事實欄所示之傷害及物品毀損，所為實不可取，且事
    發後一再否認犯行之犯後態度；兼衡被告於原審自述之教育
    智識程度、工作、家庭生活狀況(見原審卷第277頁)暨其犯
    罪動機、目的、手段、犯罪所生之危害等一切情狀，量處有
    期徒刑3月之刑，並諭知易科罰金之折算標準。核原審之認
    事用法並無違誤，量刑亦確依刑法第57條之規定詳予審酌各
    項量刑因素，而無偏重不當情事，應予維持。被告提起上訴
    ，仍執前詞否認犯罪，而指摘原審判決不當，經核並無理由
    ，應予駁回其上訴。
五、被告經本院合法傳喚，無正當理由而未到庭，爰不待其陳述
    ，逕行一造辯論而為判決。
據上論斷，應依刑事訴訟法第371條、第368條，判決如主文。　
本案經檢察官黃靖珣提起公訴，檢察官陳佳琳到庭執行職務。
中　　華　　民　　國　　111 　年　　12　　月　　13　　日
            刑事第四庭     審判長法　官   蔡  名  曜
　　　　　　                     法　官   鄭  永  玉 
                                 法　官   林  宜  民
以上正本證明與原本無異。
如不服本判決應於收受送達後20日內向本院提出上訴書狀，其未
敘述上訴理由者，並得於提起上訴後20日內向本院補提理由書（
均須按他造當事人之人數附繕本）「切勿逕送上級法院」。因疫
情而遲誤不變期間，得向法院聲請回復原狀。
                                 書記官   謝  安  青
　　　　　　　　　　　　　　　　 
中　　華　　民　　國　　111 　年　　12　　月　　13　　日

附錄論罪科刑法條：
中華民國刑法第277條第1項
傷害人之身體或健康者，處5年以下有期徒刑、拘役或50萬元以
下罰金。

中華民國刑法第354條
毀棄、損壞前二條以外之他人之物或致令不堪用，足以生損害於
公眾或他人者，處2年以下有期徒刑、拘役或1萬5千元以下罰金
。